【裁判字號】    99,易,297
【裁判日期】    990521
【裁判案由】    詐欺
【裁判全文】
臺灣桃園地方法院刑事判決              99年度易字第297 號
公  訴  人  臺灣桃園地方法院檢察署檢察官
被      告  乙○○
上列被告因詐欺案件，經檢察官提起公訴（98年度偵字第18763
號），本院判決如下：
    主  文
乙○○幫助意圖為自己不法之所有，以詐術使人將本人之物交付
，處有期徒刑月，如易科罰金，以新臺幣壹仟元折算壹日。
    事  實
一、乙○○可預見將自己或他人開設之金融機構帳戶提供他人使
    用，將可能遭詐騙集團利用作為犯罪工具，仍基於縱有人以
    該金融帳戶實施財產犯罪亦不違背其本意之幫助犯意，於民
    國98年7 月1 日前某不詳時間、地點，將其胞兄甲○○置於
    桃園縣大溪鎮○○街147 號住處置物櫃內，由甲○○所申辦
    之第一商業銀行大溪分行帳號00000000000 號帳戶（下稱系
    爭帳戶）之金融卡、存摺及載有密碼之紙條取走，並交付予
    某真實姓名年籍不詳之成年男子，供詐欺集團使用。嗣該詐
    欺集團所屬成員即意圖為自己不法之所有，於取得上開帳戶
    資料後，於附表所示之時間，分別在露天拍賣網站及雅虎奇
    摩拍賣網站上刊登如附表所示之不實拍賣訊息，使如附表所
    示之丁○○等人陷於錯誤，信以為真，於標得如附表所示之
    物品後，依指示將購物款項分別匯入甲○○上開第一商業銀
    行帳戶中，而受有損害。嗣因如附表所示之丁○○等人於匯
    款後發覺有異，始知受騙而報警處理，員警因而循線查悉上
    情。
二、案經桃園縣政府警察局大溪分局報告臺灣桃園地方法院檢察
    署檢察官偵查起訴。
    理   由
一、按被告以外之人於審判外之言詞或書面陳述，除法律有規定
    者外，不得作為證據，刑事訴訟法第159條第1項固有明文。
    惟被告以外之人於審判外之陳述，經當事人於審判程序同意
    作為證據，法院審酌該言詞陳述或書面陳述作成時之情況，
    認為適當者，亦得為證據；當事人、代理人或辯護人於法院
    調查證據時，知有上開刑事訴訟法第159條第1項不得為證據
    之情形，而未於言詞辯論終結前聲明異議者，視為有前項之
    同意，刑事訴訟法第159 條之5 亦有明文。經查，本案認定
    事實所引用之本件卷內所有卷證資料（包含人證與文書證據
    、物證等證據），並無證據證明係公務員違背法定程序所取
    得，且被告於本院審理時對本院提示之卷證均未爭執其證據
    能力，及卷內之文書證據，亦無刑事訴訟法第159 條之4 之
    顯有不可信之情況與不得作為證據之情形，從而，依刑事訴
    訟法第159 條至159 條之5 之規定，本案以下認定事實所引
    用之證據（包含人證與文書證據、物證等證據），均有證據
    能力，合先敘明。
二、上開事實，業據被告乙○○於本院審理時坦承不諱（見本院
    卷第25頁背面），並經證人甲○○於警詢及偵查中證述明確
    ，及經被害人丁○○、庚○○、丙○○、戊○○、己○○及
    辛○○於警詢時指述綦詳，復有第一商業銀行大溪分行函暨
    所附之甲○○帳號00000000000 號開戶基本資料及最近存款
    往來明細影本1 份、被害人丁○○之渣打國際商業銀行股份
    有限公司匯款副通知書1 紙及露天拍賣網頁資料1 紙、被害
    人庚○○之郵政自動櫃員機交易明細表1 紙、被害人丙○○
    之玉山銀行帳戶轉帳記錄查詢資料1 紙及奇摩拍賣網頁資料
    1 份、被害人戊○○之台新銀行自動櫃員機交易明細表1 紙
    及露天拍賣網頁資料1 紙、被害人己○○之遠東國際商業銀
    行客戶交易明細表1 紙、被害人辛○○之玉山銀行轉帳明細
    表1 紙、乙○○所有之0000000000門號客戶基本資料及通聯
    紀錄1 份、0000000000門號客戶基本資料及臺灣臺南地方法
    院檢察署99年度偵緝字第37、38號聲請簡易判決處刑書1 份
    在卷可稽。綜上所述，堪認被告之自白與事實相符，本案事
    證明確，被告犯行堪以認定，應依法論科。
三、按刑法上之幫助犯，係指以幫助之意思，對於正犯資以助力
    ，而未參與實施犯罪之行為者而言（最高法院49年臺上字第
    77號判例意旨參照）。查被告基於幫助之意思，將證人甲○○前開帳戶之金融卡、存摺及密碼交予前揭成年詐騙集團成
    員，以供該等成員所屬詐騙集團詐騙被害人轉帳之用，而為
    詐欺取財罪構成要件以外之行為。核其所為，係犯刑法第30
    條第1 項前段、第339 條第1 項之幫助詐欺取財罪。又被告
    基於幫助犯意，以一幫助行為給予助力，詐欺集團成員則先
    後數次詐騙如附表所示之被害人丁○○等人得逞，雖詐欺集
    團成員施行詐騙取得多名被害人之財物，然就被告而言，僅
    有一幫助行為，係一行為侵害數法益，為同種想像競合犯，
    依刑法第55條規定，應從一重之幫助詐欺取財罪處斷。被告
    所犯幫助詐欺取財罪，並依刑法第30條第2 項規定，按正犯
    之刑減輕之。爰審酌被告提供他人帳戶供詐欺集團使用，所
    為已影響社會正常經濟交易秩序安全，增加被害人尋求救濟
    之困難，並使犯罪之追查趨於複雜，惟考量其於犯後終能坦
    承犯行，且年輕識淺，並斟酌其犯罪動機、目的、手段尚稱
    和平等一切情狀，量處如主文所示之刑，並諭知易科罰金之
    折算標準。
據上論斷，應依刑事訴訟法第299 條第1 項前段，刑法第30條第
1 項前段、第2 項、第339 條第1 項、第55條、第41條第1 項前
段，刑法施行法第1 條之1 第1 項、第2 項前段，判決如主文。
本案經檢察官蔡正傑到庭執行職務。
中    華    民    國    99    年    5     月    21    日
                  刑事第七庭審判長 法  官    蕭世昌
                                   法  官    蔡羽玄
                                   法  官    蔡世芳
以上正本證明與原本無異。
如不服本判決應於收受判決後10日內向本院提出上訴書狀，並應
敘述具體理由。其未敘述上訴理由者，應於上訴期間屆滿後20日
內向本院補提理由書( 均須按他造當事人之人數附繕本) 「切勿
逕送上級法院」。
                                   書記官    張尹嫚
中    華    民    國    99    年    5     月    21    日
附表：
┌──┬──────┬───┬───────────────┬────┐
│編號│拍賣訊息之刊│被害人│詐騙手法                      │匯款金額│
│    │登時間      │      │                              │(新臺幣)│
├──┼──────┼───┼───────────────┼────┤
│1   │98年7 月1 日│丁○○│詐欺集團成員於露天拍賣網站上刊│7,000元 │
│    │上午10時10分│      │登販賣Sony Ericsson W995手機之│        │
│    │前某時      │      │不實訊息，俟被害人丁○○因上網│        │
│    │            │      │瀏覽而陷於錯誤，遂下標購買，並│        │
│    │            │      │依詐欺集團之指示，於98年7 月1 │        │
│    │            │      │日上午11時30分許，匯款至上開江│        │
│    │            │      │毅凡所有之第一商業銀行帳戶內。│        │
├──┼──────┼───┼───────────────┼────┤
│2   │98年7 月1 日│庚○○│詐欺集團成員於露天拍賣網站上刊│5,900元 │
│    │下午3 時47分│      │登販賣新力T900相機之不實訊息，│        │
│    │前某時      │      │俟被害人庚○○因上網瀏覽而陷於│        │
│    │            │      │錯誤，遂下標購買，並依詐欺集團│        │
│    │            │      │之指示，於98年7 月1 日下午3 時│        │
│    │            │      │47分許，匯款至上開甲○○所有之│        │
│    │            │      │第一商業銀行帳戶內。          │        │
├──┼──────┼───┼───────────────┼────┤
│3   │98年7 月1 日│丙○○│詐欺集團成員於雅虎奇摩拍賣網站│9,000元 │
│    │上午10時前某│      │上刊登販賣46吋液晶電視之不實訊│        │
│    │時          │      │息，俟被害人丙○○因上網瀏覽而│        │
│    │            │      │陷於錯誤，遂下標購買，並依詐欺│        │
│    │            │      │集團之指示，於98年7 月1 日下午│        │
│    │            │      │4時24 分許，匯款至上開甲○○所│        │
│    │            │      │有之第一商銀之帳戶內。        │        │
├──┼──────┼───┼───────────────┼────┤
│4   │98年7 月1 日│戊○○│詐欺集團成員於露天拍賣網站上刊│8,000元 │
│    │上午6 時30分│      │登販賣Sony Ericsson W995手機之│        │
│    │前某時      │      │不實訊息，俟被害人戊○○因上網│        │
│    │            │      │瀏覽而陷於錯誤，遂下標購買，並│        │
│    │            │      │依詐欺集團之指示，於98年7 月1 │        │
│    │            │      │日下午6 時24分許，匯款至上開江│        │
│    │            │      │毅凡所有之第一商業銀行帳戶內。│        │
├──┼──────┼───┼───────────────┼────┤
│5   │98年6 月30日│己○○│詐欺集團成員於露天拍賣網站上刊│4,000元 │
│    │下午3 時前某│      │登販賣八仙樂園門票之不實訊息，│        │
│    │時          │      │俟被害人己○○因上網瀏覽而陷於│        │
│    │            │      │錯誤，遂下標購買，並依詐欺集團│        │
│    │            │      │之指示，於98年7 月1 日下午6時5│        │
│    │            │      │分許，匯款至上開甲○○所有之第│        │
│    │            │      │一商業銀行帳戶內。            │        │
├──┼──────┼───┼───────────────┼────┤
│6   │98年7 月1 日│辛○○│詐欺集團成員於露天拍賣網站上刊│4,000元 │
│    │下午8 時17分│      │登販賣Sony Ericsson 手機之不實│        │
│    │前某時      │      │訊息，俟被害人辛○○因上網瀏覽│        │
│    │            │      │而陷於錯誤，遂下標購買，並依詐│        │
│    │            │      │欺集團指示，於98年7 月1 日下午│        │
│    │            │      │8時17 分許，匯款至上開甲○○所│        │
│    │            │      │有之第一商業銀行帳戶內。      │        │
└──┴──────┴───┴───────────────┴────┘

司法院資訊處製作；財團法人民間司法改革基金會備份。
